【裁判字號】    92,交抗,1181
【裁判日期】    921219
【裁判案由】    違反道路交通管理處罰條例
【裁判全文】
臺灣高等法院交通事件裁定                      九十二年度交抗字第一一八一號
    抗  告  人
    即受處分人  甲○○
右抗告人因違反道路交通管理處罰條例案件，不服臺灣新竹地方法院九十二年度交聲
字第一三八號，中華民國九十二年十一月二十五日裁定，提起抗告，本院裁定如左：
    主  文
抗告駁回。
    理  由
一、按汽車駕駛人，行經有燈光號誌管制之交岔路口闖紅燈者，處新臺幣（下同）一
    千八百元以上五千四百元以下罰鍰；汽車駕駛人，駕駛汽車有違反本條例之行為
    ，經交通勤務警察或依法令執行交通稽查任務人員制止時，不聽制止或拒絕停車
    接受稽查而逃逸者，除按各該條規定處罰外，處三千元以上六千元以下罰鍰（原
    審誤載為三千六百元以上六千元以下罰鍰）；汽車駕駛人有第六十條第一項情形
    者，除依原條款處罰鍰外，記違規點數一點，有第五十三條情形者，除依原條款
    處罰鍰外，記違規點數三點，道路交通管理處罰條例第五十三條、第六十條第一
    項及第六十三條第一項第一款、第三款分別定有明文規定。
二、抗告人即受處分人甲○○於民國九十二年五月六日上午八時三十四分許，駕駛其
    所有之車牌號碼號ＭＬ─○二○六號自小客車，行經新竹市○○路、經國路之紅
    綠燈路口時，正值執勤員警人工操控燈號為黃燈，竟未減速反而加速在路口迴轉
    ，為新竹市警察局第三分局香山派出所警員解建雄吹哨制止示意其停車受檢，受
    處分人非但未停車接受稽查反而加速逃逸，因當時舉發員警負責人工操控燈號，
    無法當場攔停舉發，遂於返隊後查詢確認車牌號碼、廠牌、顏色等資料無誤後，
    以警交第Ｅ00000000號舉發違反道路交通管理事件通知單逕行舉發。嗣
    受處分人於應到案時間內到案申訴，交通部公路總局新竹區監理所新竹市監理站
    仍認本件違規屬實，依據道路交通管理處罰條例第五十三條、第六十條第一項及
    第六十三條第一款、第三款之規定，分別裁決其應繳納罰鍰共五千七百元，並記
    違規點數四點。
三、抗告意旨略以：受處分人上班之時間為八時三十八分前，八時三十四分其不可能
    出現在違規路段，且若依裁定文中所示，受處分人在迴轉時燈號變黃燈，警員即
    吹哨，受處分人若當時停在原地，應會被來車撞擊，故其加速通行，應不違常情
    ，而當時受處分人因開冷氣及音響故關閉車窗，以致未聽到舉發員警所吹哨音，
    是其並非故意違規云云。
四、經查：
（一）受處分人所有前開汽車於右揭時地闖紅燈行駛，經警方攔查後加速逃逸之違規
      事實，業據證人即開單告發受處分人之員警解建雄於原審以具結擔保其供述之
      真實性並在負擔偽證罪之心理處罰狀態下證稱：「（舉發單是否你開立的？當
      時經過？）是的，當天我早上七點之勤務。經國路三段到牛埔路路口。那時是
      上班時間，我們都需要人工控燈，我當時站在人工控制箱，我發現這部車駕駛
      人在我控成黃燈時，這部車沒有減速反而加速迴轉。我記下車牌及違規時間，
      我勤務結束之後查詢查出違規車輛號碼與我記下來的車號一樣，我把我看到的
      都記在通知單上」「（當時有無攔停？）沒有，因為我負責控燈」「（罰單為
      何開拒絕攔停？）聲請人與我是對角，我當時有吹哨子制止他。我站在控制箱
      旁」「（吹哨子的時候他車子開到何處？）正在迴轉，我在燈號變黃的時候我
      就吹了，我是針對聲請人吹，這部車仍然開走」、「：：：我確實有吹哨子，
      當時車流量很大，我認為我吹很大聲，不過該處經國路三線道，牛埔路四線道
      ，聲請人應該聽得到」「我確實有制止他」（見原審卷第十五、十六頁），受
      處分人亦供承：其上班時間有經過該路，當時有可能有闖紅燈，關於舉發闖紅
      燈部分可以接受（見原審卷第十四頁反面、第十五頁反面、第十六頁），並有
      新竹市警察局竹市警交字第Ｅ00000000號舉發違反道路交通管理事件
      通知單、新竹市警察局第三分局九十二年六月十七日竹市警三分交字第○九二
      ○○一六三三三號函在卷可參（見原審卷第五頁、第九頁）。
（二）又受處分人於原審訊問時自承其當日駕駛車牌號碼ＭＬ─○二○六號自小客車
      ，車輛顏色為藍色，廠牌為豐田牌等情（見原審卷第十五頁反面），與證人於
      舉發當時所看到而記載於舉發單左上方之違規車輛特徵相符，有上開舉發違反
      道路交通管理事件通知單在卷可佐（見原審卷第五頁），足堪認定證人解建雄
      警員並未誤認車牌，且證人解建雄係執行交通勤務之公務員，對於用路人違規
      之有無，為其業務內之事項，其觀察程度自較一般人更為專注，並與受處分人
      素不相識，自無誣指違規之必要，堪信而受處分人確有前揭違規之行為。雖受
      處分人辯稱縱有本件違規亦應有採證照片為據云云，惟依道路交通管理處罰條
      例第七之二條第一項第一款、第四款及第二項規定，汽車駕駛人，闖紅燈或不
      服指揮稽查而逃逸者，當場不能或不宜攔截製單舉發者，得對汽車所有人逕行
      舉發處罰，前項逕行舉發，應記明車輛牌照號碼、車型等可資辨明之資料，查
      明汽車所有人姓名或名稱、住址後，製單舉發處罰之。本件警員係於受處分人
      闖紅燈時，即吹哨制止並示意受處分人停車受檢，在受處分人不服稽查逃逸後
      當場記下車號、車種、廠牌、顏色等資料並查明與受處分人所有之車牌號碼Ｍ
      Ｌ─○二○六號自小客車特徵相符始製單逕行舉發。受處分人之違規行為係發
      生於瞬間且當時正值上班尖峰時間，執勤警員亦兼需執行人工操控燈號誌勤務
      ，自無可能期待警員及時拍攝照片。
（三）再由原審法院命證人解建雄至現場拍照、測量後由警員所提供之現場示意圖與
      經國路三段、牛埔路口現場照片四幀以觀（見原審卷第二十至二二頁），執勤
      警員站立之號誌燈控制箱位置與受處分人當時違規地點相距僅約十三公尺且證
      人係針對受處分人吹哨子並吹很大聲，依常理，受處分人應可聽到警員吹哨聲
      音。按駕駛人駕駛汽車，應遵守道路交通標誌、標線、號誌之指示，並服從執
      行交通勤務之警察或依法令執行指揮交通及交通稽查任務人員之指揮，此乃道
      路交通安全規則第九十條所明定，是以汽車駕駛人於駕駛中非但應注意車輛往
      來情形與道路路況，尚應隨時注意服從交通警察之指揮，因此異議人未遵守燈
      光號誌闖紅燈，猶對執勤員警之吹哨指揮制止充耳不聞，竟辯稱未聽到哨子聲
      ，顯為卸責之詞，不足採信。受處分人確於前揭時、地行經有燈光號誌管制之
      交岔路口闖紅燈及不服指揮稽查而逃逸之違規行為，至堪認定。而本件違規事
      實，既經警員證明，參以受處分人所辯並斟酌現場情狀，堪以認定如上，自非
      未經舉證即認定受處分人違規行為，受處分人所辯委無足採。
五、原審法院因而認受處分人確有在前揭時地闖紅燈行駛及拒絕停車接受稽查而逃逸
    之違規行為，原處分機關依前揭規定，裁處受處分人罰鍰五千七百元，併予以記
    違規點數四點，核無違誤，因而駁回受處分人異議之聲明，經核並無不合。至原
    裁定所謂：「交通警察掣單舉發違反道路交通管理處罰條例所列之違規事實，本
    質上為行政處分，係公務員基於職務上之權力，依法就特定之具體事件所為之具
    公法上效果之單方面行政行為，基於公務員為公法上行為具有公信力之原則，該
    行政行為當可被推定為真正，其據以依法處分之事實認定亦為正確無誤：：：」
    云云，於該行政處分經異議人聲明異議，於採證上應實質審查，而非以推定方式
    論證，始合於聲明異議制度之本旨，故上開理由之說明自非充分。惟本件受處分
    人違規行為之事實明確，於駁回聲明異議之結論並無不同。本件受處分人所提抗
    告為無理由，應予駁回。
據上論結，應依道路交通管理處罰條例第八十九條、道路交通案件處理辦法第二十六
條、刑事訴訟法第四百十二條，裁定如主文。
中      華      民      國    九十二    年     十二     月     十九     日
                              臺灣高等法院交通法庭
                                  審判長法  官  楊  照  男
                                        法  官  陳  炳  彰
                                        法  官  王  詠  寰
右正本證明與原本無異。
不得再抗告。
                                        書記官  駱  麗  君
中      華      民      國    九十二    年     十二     月     十九     日


司法院資訊處製作；財團法人民間司法改革基金會備份。
